臺灣板橋地方法院刑事判決　　　　　　　96年度訴字第2382號
公　訴　人　臺灣板橋地方法院檢察署檢察官
被　　　告　丁○○
　　　　　　庚○○
前二人共同
選任辯護人　許博森律師
被　　　告　子○○
選任辯護人　郭瑋萍律師
被　　　告　丙　○
　　　　　　辰○○
　　　　　　甲○○
前三人共同
指定辯護人　本院公設辯護人 寅○○
被　　　告　己○○
　　　　　　乙○○
前二人共同
選任辯護人　莊柏林律師
上列被告等因違反組織犯罪條例等案件，經檢察官提起公訴（九
十六年度偵字第一一八五八號），本院判決如下：
    主  文
丁○○共同以強暴、脅迫使人行無義務之事，處有期徒刑伍月，
如易科罰金，以新台幣壹仟元折算壹日，減為有期徒刑貳月又拾
伍日，如易科罰金，以新台幣壹仟元折算壹日。
庚○○共同以強暴、脅迫使人行無義務之事，累犯，處有期徒刑
陸月，如易科罰金，以新台幣壹仟元折算壹日，減為有期徒刑參
月，如易科罰金，以新台幣壹仟元折算壹日。
子○○共同以強暴、脅迫使人行無義務之事，累犯，處有期徒刑
壹年，減為有期徒刑陸月；又共同意圖為自己不法之所有，以恐
嚇使人將本人之物交付未遂，累犯，處有期徒刑捌月，減為有期
徒刑肆月；又以加害生命、身體之事，恐嚇他人致生危害於安全
，累犯，處有期徒刑捌月，減為有期徒刑肆月。應執行有期徒刑
壹年。
丙○共同以強暴、脅迫使人行無義務之事，處有期徒刑壹年，減
為有期徒刑陸月，如易科罰金，以新台幣壹仟元折算壹日。
辰○○共同以強暴、脅迫使人行無義務之事，處有期徒刑伍月，
如易科罰金，以新台幣壹仟元折算壹日，減為有期徒刑貳月又拾
伍日，如易科罰金，以新台幣壹仟元折算壹日。
甲○○共同以強暴、脅迫使人行無義務之事，處有期徒刑伍月，
如易科罰金，以新台幣壹仟元折算壹日，減為有期徒刑貳月又拾
伍日，如易科罰金，以新台幣壹仟元折算壹日。
胡盛鑫共同以脅迫使人行無義務之事未遂，處有期徒刑肆月，如
易科罰金，以新台幣壹仟元折算壹日，減為有期徒刑貳月，如易
科罰金，以新台幣壹仟元折算壹日。
乙○○共同意圖為自己不法之所有，以恐嚇使人將本人之物交付
未遂，處有期徒刑陸月，如易科罰金，以新台幣壹仟元折算壹日
，減為有期徒刑參月，如易科罰金，以新台幣壹仟元折算壹日；
又共同以脅迫使人行無義務之事未遂，處有期徒刑肆月，如易科
罰金，以新台幣壹仟元折算壹日，減為有期徒刑貳月，如易科罰
金，以新台幣壹仟元折算壹日。應執行有期徒刑肆月，如易科罰
金，以新台幣壹仟元折算壹日。
子○○被訴殺人未遂、持有具殺傷力槍枝、子彈、參與犯罪組織
，及其餘被訴強制未遂、恐嚇危害安全部分均無罪。
丁○○、庚○○、丙○、辰○○、甲○○被訴參與犯罪組織部分
均無罪。
胡盛鑫被訴參與犯罪組織、恐嚇取財未遂部分均無罪。
乙○○被訴參與犯罪組織部分無罪。
    事  實
一、子○○前於民國九十二年間因偽造文書案件，經本院以九十
    二年度簡字第二八七三號判處有期徒刑三月，如易科罰金以
    銀元三百元折算一日確定，於同年十二月二十三日易科罰金
    執行完畢；庚○○前於八十五年間因殺人未遂案件，經臺灣
    高等法院以八十六年度上訴字第四三０四號判處有期徒刑五
    年二月確定，於九十年四月九日縮短刑期假釋出監，於九十
    三年五月三十一日假釋期滿未經撤銷，以已執行論，猶不知
    悔改，仍為下列行為：
(一)巳○○（原名蘇金龍）前向丙○借款新台幣（下同）十二萬
    元，還款期限屆至後仍未償還，嗣因巳○○向丙○表示所借
    款項為其合夥人癸○○所使用，加上癸○○前向丙○所借用
    發票人陳俊雄、票面金額三十萬元之支票退票，丙○乃於九
    十五年九月二十一日晚間聯絡子○○，再由子○○聯絡丁○○、庚○○分別派人共同前往癸○○所經營位於臺北縣新莊
    市○○○街六十號「東月藥房」，要求癸○○處理上開債款
    事宜。嗣丁○○通知辰○○、甲○○前往該藥房，庚○○則
    通知真實姓名年籍不詳綽號「佳佑」、「吳宗賢」之成年男
    子到場後，辰○○、甲○○、「佳佑」、「吳宗賢」與在場
    之子○○、丙○等人，共同基於以強暴、脅迫使人行無義務
    之事的犯意聯絡，於九十五年九月二十一日晚間八、九時許
    ，在上址「東月藥房」要求癸○○清償上開借款債務，因癸○○表示該借款係巳○○向丙○所借貸而拒絕償還，丙○竟
    向癸○○脅迫稱：你的合夥人蘇金龍積欠十一萬元，若不交
    出蘇金龍，則要搬貨抵償等語；子○○亦向癸○○脅迫稱：
    如果不給錢，就把貨搬到市場去賣等語，使癸○○心生畏懼
    。嗣丙○、子○○未經癸○○之同意，即指揮在場之辰○○
    、甲○○、「佳佑」、「吳宗賢」等人，共同動手強搬藥房
    內酸痛藥布、威爾剛、減肥藥雷射印表機、茶葉、行動電話
    、抽屜零錢、玉貔貅等物至渠等停放於藥房外面之車輛上，
    用以抵償債務，而以此脅迫、強暴之方法，使癸○○行無義
    務之事。
(二)子○○、乙○○二人均明知辛○○無授權他人向綽號「徐董
    」之人購買土地，子○○、乙○○竟持不詳姓名之人所偽造
    之不實土地購買意願書，於九十六年二月十二日上午十時四
    十五分許，至臺北市○○區○○路二五八巷五十三號六樓之
    辛○○辦公室，欲要求辛○○履行上開土地買賣契約，惟因
    辛○○當時人未在辦公室內，子○○、乙○○二人竟共同意
    圖為自己不法所有之犯意聯絡，由乙○○在旁助勢，子○○
    則當場以電話向辛○○恫稱：你（指辛○○）若不履行契約
    ，必須支付三個紅包（一個要三萬六千元；總計十萬八千元
    ）的違約金，若不給付，要砸公司等語，辛○○聽聞後因此
    心生畏懼，但其自認無支付違約金之義務而當場拒絕子○○
    之要求，嗣子○○於結束通話後，在上址辦公室內，再以當
    場撥倒辛○○所使用辦公桌上電腦設備（所涉毀損部分未據
    告訴）之方式為恫嚇，辛○○事後獲悉亦心生畏懼，惟仍未
    依渠等要求付款，致未得逞。
(三)子○○前受丁○○委託代為催討陳金來積欠之債款時，因陳
    金來向子○○表示「電測有限公司」（下稱電測公司）尚積
    欠其貨款，子○○乃於九十六年一月下旬某日，至電測公司
    位於桃園縣龜山鄉樂善村牛角坡十一鄰十號之十七之工廠，
    要求電測公司負責人壬○○代為清償陳清來所欠債務，但為
    壬○○及其妻卯○○所拒絕，子○○即要求壬○○提出帳冊
    資料欲核對電測公司是否仍有積欠陳金來貨款，亦遭壬○○
    夫妻所拒絕，詎子○○竟基於恐嚇危害安全之犯意，在上址
    工廠內，以加害生命、身體之事，向壬○○、卯○○恫稱：
    小心，你們不注意的話，會吃子彈，且開車要小心，車牌號
    碼我都知道；妳先生（指壬○○）出外要小心一點，是要腳
    ，還是手，不曉得等語，使壬○○夫妻聽聞後均心生畏懼，
    致生危害於安全。子○○復於九十六年一月三十一日某時前
    去上址工廠欲找壬○○、卯○○未果，詎子○○竟承前恐嚇
    危害安全之犯意，接續以拿取花盆砸毀壬○○所有車號Ｚ３
    －３３３９號自用小客車之引擎蓋（毀損部分未據告訴）之
    方式為恫嚇，壬○○夫妻獲悉後亦心生畏懼，致生危害於安
    全。
(四)己○○、乙○○前受坐落臺北市○○路○段二六０號土地之
    地主委託處理地上建物住戶之搬遷事宜，其二人多次要求住
    戶丑○○自臺北市○○路○段二六０號一樓房屋搬遷未果，
    詎己○○、乙○○明知無強制丑○○搬遷之權利，其二人為
    迫使丑○○搬遷，竟共同基於以脅迫使人行無義務之事的犯
    意聯絡，經渠等討論公告之內容後，由乙○○以電腦打字製
    作內容為「貴住戶長期佔用私人土地，經多次協調無法達成
    共識，地主決定予以強制收回，請於三日內將屋內清空，否
    則依廢棄物處理。」之公告，其二人於九十六年三月二十八
    日將該公告張貼在上址丑○○之住處，而以此方式脅迫丑○○搬遷，嗣丑○○看見上開公告後因而心生畏懼，但其認上
    揭房屋屬有權占有並未予搬離，致己○○、乙○○未得逞。
二、案經內政部警政署刑事警察局移送臺灣板橋地方法院檢察署
    檢察官偵查起訴。
    理  由
壹、有罪部分：
一、被告丁○○、子○○、丙○、庚○○、辰○○、甲○○六人
    強制犯行部分（被害人癸○○）：
(一)訊據被告丁○○、子○○、丙○、庚○○、辰○○、甲○○
    六人均矢口否認上揭犯行。被告丁○○辯稱：伊當時並沒有
    去東月藥房，也沒有參與該次犯行云云；被告子○○辯稱：
    因丙○與癸○○之間有金錢糾紛，伊只是陪丙○去東月藥局
    ，並沒有搬藥局的東西，伊也沒有說如不還錢要搬貨抵債的
    話云云；被告丙○辯稱：我們去現場時，就有錢莊的人在搬
    東西，當時癸○○與其太太商量，確認有欠伊這筆錢，所以
    癸○○的太太事後才會還這筆錢，且癸○○之前也有說如果
    所借的票跳票的話，要讓我們搬藥房內東西云云；被告庚○○辯稱：伊當時並沒有去東月藥房，也沒有參與該次犯行云
    云；被告辰○○辯稱：是子○○打電話叫伊過去東月藥房，
    伊過去後就與子○○在旁邊一起吃豆花，並沒有進去藥房內
    云云；被告甲○○辯稱：當時藥房裡面有人說要搬東西，伊
    當時在藥房有搬衛生紙，後來有人說不要搬了，伊就放回去
    了云云。
(二)惟查：被告丁○○、子○○、丙○、庚○○、辰○○、甲○○上揭如事實欄一(一)所示共同以脅迫、強暴使被害人癸○○
    行無義務之事等事實，業據證人即被害人癸○○於偵查中證
    稱：當時被告他們十幾個人來，有帶木棒，他們要伊交出蘇
    金龍（更名巳○○），不然就要伊負責巳○○的債務，但伊
    說巳○○不是伊什麼人，怎麼把他交出來，他們就說誰叫你
    跟蘇金龍比較倒楣，當時店裡只有伊與彭國興二人，伊會害
    怕，連去上廁所小弟都跟著，他們強搬走一些酸痛藥藥布、
    威爾剛、減肥藥、雷射列表機、茶葉等物，他們都沒有經過
    伊同意就叫小弟拿到車上去，丙○是拿走印表機、茶葉，且
    抽屜零錢、櫃檯上手機也被拿走，子○○是在一旁說如果不
    給錢，我們就搬貨抵債；伊都是看到丙○在搬東西，他們帶
    來的人就在那進進出出，伊有跟他們說你們搬東西不合理，
    又不是伊欠你們錢，但他們說就算你倒楣，如果不能交出蘇
    金龍，就是要搬你的貨等語〔按：證人癸○○於偵查中向檢
    察官所為之陳述，經具結在案，復無證據證明有顯不可信之
    情況，依據刑事訴訟法第一百五十九條之一第二項規定，證
    人癸○○偵查中陳述，自有證據能力；至證人癸○○警詢陳
    述，係被告以外之人於審判外之陳述，復不符合傳聞法則之
    例外規定，不得作為證據〕。復於本院審理中證稱：當天晚
    上有兩組人來找伊，一組人是錢莊的，只有兩個人，另一組
    就是剛才在庭的被告，有丙○、子○○，本來只有他們兩個
    人來，後來晚上九點後，他們又叫了十幾個人來；第一組錢
    莊的人是因伊與他們有借貸關係，伊跟丙○他們沒有借貸關
    係，事後伊瞭解才知道伊合夥人跟他們有借貸關係；當時錢
    莊的人跟伊談什麼時候可以還他們錢，而丙○他們來說要找
    巳○○，一直說蘇在伊這邊出入，要伊把巳○○交出來，說
    蘇的帳要伊付，我有打電話聯絡巳○○，蘇說八點會來，但
    到九點四十五分才到，在九點十幾分時，丙○帶來的人十幾
    個人就到店裡來，直到他們走了之後，伊才發現店內的東西
    被搬走；當天從晚上八點到發現店內的東西被搬走期間，子
    ○○都有在場，伊沒有看到子○○搬東西，子○○是在場吆
    喝；後來在丙○要求巳○○要出現的最後時間到了之後，巳
    ○○沒有來，丙○就說要搬貨抵債，就有十幾個人進進出出
    伊的店搬貨，後來巳○○有到東月藥房，是在大部分人都走
    後，蘇有帶一個叫華哥的一起來，華哥幫他保證，作保人，
    伊不清楚他們談的內容，因為有客人來，他們好像有講好還
    錢的時間；當時他們一下子來那麼多人，伊當然會害怕，當
    時子○○有說要把東西搬走，拿到菜市場去賣，這句話讓伊
    害怕東西真的會被他們拿走；當天搬貨是誰下的指令，伊沒
    聽到，但伊想他們應該是在電話中講好的；伊有口頭上表示
    不要搬貨，搬貨沒意思，應該去找巳○○；貨後來被搬到外
    面他們的車上；當天另一組錢莊的人有在藥局搬東西，但隔
    天就還給伊，而且他們在的目的，是如果他們在的話，丙○
    他們就不會那麼囂張，錢莊他們拿的東西是經過伊同意的等
    語。又證人巳○○於警詢亦證稱：癸○○當時並沒有同意被
    告他們搬取店內財物，並有試著制止他們，可是小寶（指丙○）、阿昌（指子○○）他們都無動於衷，他們的小弟並把
    癸○○推到旁邊等語〔按：證人巳○○警詢中證述關於證人
    癸○○案發時是否同意被告丙○等人搬取貨品一節，與其審
    判中證述情節明顯不符，然徵之證人巳○○警詢陳述內容與
    證人癸○○證述情節相符，且符合一搬社會常情，足認證人
    巳○○警詢證述顯具有較可信之特別情況，復為證明本案犯
    罪事實所必要者，依刑事訴訟法第一百五十九條之二規定，
    自得為證據〕；復於本院審理中證稱：丙○當時有說要搬貨
    抵債，丙○並在場指揮搬貨，伊有看到丙○拿些小東西交給
    一些小弟叫他們帶走等語。另被告丙○於本院審理中亦供證
    ：癸○○一開始不承認有這筆借款時，伊有說不還錢就要搬
    東西，癸○○當時沉默，並沒有講話，後來有商討叫伊不要
    搬等語（見本院九十六年十月三十日審判筆錄第三十四頁、
    第三十五頁），核與證人癸○○上開證述部分之情節相符。
    綜上，堪認被告丙○當時確有向證人癸○○脅迫稱：你的合
    夥人蘇金龍積欠十一萬元，若不交出蘇金龍，則要搬貨抵償
    等語，被告子○○亦有向證人癸○○脅迫稱：如果不給錢就
    搬貨抵債等語，嗣被告丙○、子○○未經癸○○之同意，即
    指揮在場之辰○○、甲○○、「佳佑」、「吳宗賢」等人，
    共同動手強搬藥房內酸痛藥布、威爾剛、減肥藥雷射印表機
    、茶葉、行動電話、抽屜零錢、玉貔貅等物至其等停放藥房
    外面之車輛上。至證人巳○○於本院審理中固證稱：丙○等
    人搬貨有經癸○○同意，癸○○當時並沒有阻止他們搬貨云
    云，惟與證人巳○○警詢證述及證人癸○○上開證述之情節
    明顯不符，況證人癸○○案發當時若有同意被告丙○等人搬
    貨抵債，衡情證人癸○○與被告丙○之間，就丙○搬走何種
    物品、扣抵多少數額之債務等項，應會當場即為清楚之約定
    ，焉有任由他人隨意搬取貨品之情形，詎證人巳○○於本院
    審理中卻證稱丙○等人與癸○○之間當時就搬走什麼貨或抵
    多少債務，都沒有講到等語，亦徵證人癸○○證述其當時並
    沒有同意被告丙○等人搬貨等情，應為可採，證人巳○○於
    本院審理中證稱：丙○等人搬貨有經癸○○同意，癸○○當
    時並沒有阻止一節，應係迴護被告之詞，自難據為被告丙○
    等人有利之認定。
(三)按「上訴人疑其父投井身死，係某乙逼索地契所致，遂將某
    乙綑綁，向索殯葬費三百元。是其因誤認某乙有擔負殯葬費
    用之義務，始向其索取款項，尚不得謂有不法所有之故意，
    雖其手段違法，祇應構成私行拘禁罪，不能以強盜罪論擬」
    （最高法院二十九年上字第二三三０號判例參照）。查證人
    巳○○前向被告丙○借款十二萬元，還款期限屆至後，巳○○仍未清償，因巳○○曾向被告丙○表示所借款項為其合夥
    人癸○○所使用，加上癸○○前向丙○借用發票人陳俊雄、
    票面金額三十萬元之支票退票，被告丙○乃於九十五年九月
    二十一日晚間聯絡被告子○○，再由被告子○○分別聯絡被
    告丁○○、庚○○分別派人前往「東月藥房」，要求癸○○
    支付該筆借款等節，業據證人巳○○、被告丙○於本院審理
    中分別供證在卷，且證人癸○○於本院審理中亦證稱丙○他
    們當時要伊把巳○○交出來，並說他的帳要伊付，而巳○○
    所借的這筆錢後來是伊太太幫他還清的，丙○當天搬貨之前
    也有向伊提到陳俊雄的票退票的事情等語，且徵之案發前之
    九十六年九月十一日上午五時四十六分許，被告子○○、丙○以子○○使用之0000000000號行動電話，與使
    用0000000000號行動電話之庚○○聯絡時，在旁
    之被告丙○向庚○○表示東月藥房負責人跳其三十萬元的票
    等情，有該通訊監察譯文一份在卷可稽，足徵證人巳○○、
    被告丙○此部分供證情節應可採信，堪認被告丙○係因證人
    巳○○曾向其表示所借款項為合夥人癸○○所使用，加上癸○○前向丙○借用發票人陳俊雄、票面金額三十萬元之支票
    退票，被告丙○乃聯絡被告子○○等人一同前去「東月藥房
    」要求癸○○給付該借款。雖證人癸○○於偵查及本院審理
    中均證述巳○○積欠丙○借款債務與伊無關，伊有說該筆借
    款要找巳○○要等語，但被告丙○等人於案發時以為上開借
    款項為巳○○之合夥人癸○○所使用，加上癸○○前借用之
    支票退票，致被告丙○等人主觀上誤認證人癸○○有擔負巳
    ○○所借款項之義務，而要求癸○○清償上開債務，揆諸上
    開判例意旨，被告丙○等人尚不得謂有不法所有之意圖。再
    徵之證人癸○○於本院審理中證稱被告他們當時除了說要把
    東西搬走，讓伊感到害怕外，並沒有說其他什麼讓伊害怕的
    話，當時伊可以開店做生意，也可以打電話等語，是證人癸○○當時既可以開店做生意，並可以打電話對外聯絡，且當
    時亦有朋友彭國興一同在場，客觀上尚難認證人癸○○當時
    已達意思自由喪失之程度，則被告丙○等人當時縱使有對癸○○施以強暴或脅迫，然此等強制行為，尚未至使被害人癸○○達不能抗拒之程度。故被告丙○等人未經癸○○之同意
    而施以上開強暴、脅迫方法自「東月藥房」搬貨之行為，應
    構成強制罪，尚不能以強盜罪論擬。
(四)次按以自己犯罪之意思而參與，其所參與者雖非犯罪構成要
    件之行為，仍無解於共同正犯之罪責。又共同正犯之意思聯
    絡，原不以數人間直接發生者為限，即有間接之聯絡者，亦
    包括在內。如甲分別邀約乙、丙犯罪，雖乙、丙間彼此並無
    直接之聯絡，亦無礙於其為共同正犯之成立（最高法院六十
    六年台上字第二五二七號、七十七年台上字第二一三五號判
    例意旨參照）。查本件案發前之九十六年九月十一日上午五
    時四十六分許，被告子○○、丙○以子○○使用之0000
    000000號行動電話，與使用0000000000號
    行動電話之庚○○聯絡時，丙○向庚○○表示東月藥房負責
    人跳其三十萬元的票，其想將整家藥房拿起來，庚○○則向
    子○○等人表示要搬一些貴重的肝藥、靈芝王、洛德等藥回
    來，子○○又向表示庚○○表示要不要威爾剛，庚○○表示
    可以搬一些給我；被告子○○又於九十五年九月二十一日下
    午六時五十七分許、七時七分許，以上開行動電話向庚○○
    聯絡是否有ＢＢ槍；復於九十五年九月二十一日晚間七、八
    時許，被告子○○以上開行動電話，先後與使用00000
    00000號行動電話之綽號「宗佑」的成年男子、使用0
    000000000號行動電話之丁○○及庚○○聯絡，子
    ○○要求「宗佑」、丁○○、庚○○派人前來「東月藥房」
    幫忙搬東西，且被告丁○○於當日晚間八時二十五分許與被
    告子○○電話聯絡時，子○○告知「東西都搬走了，現在換
    我開西藥房」等語，此有通訊監察譯文一份附卷可稽（見九
    十六年度偵字第一一八五八號偵查卷第五八頁至第六二頁）
    。又據被告丙○於警詢時供承伊與子○○共同前往東月藥房
    途中，在車上有聽到子○○打電話叫庚○○、丁○○等人，
    調人到東月藥房支援搬藥品等語；被告子○○於警詢供承伊
    曾向庚○○借道具槍要嚇癸○○，但並沒有借到，伊與丙○
    共同前往東月藥房途中，也有打電話叫庚○○、丁○○等人
    ，調人到東月藥房搬藥品，丁○○、庚○○亦同意派人支援
    ，後來丁○○叫辰○○、甲○○及不認識的人約五、六人，
    庚○○原本叫嘉佑及宗明來，但最後只有嘉佑一個人來等語
    ；被告丁○○於警詢供承是子○○打電話叫伊派辰○○、甲○○過去，因為對方欠錢，要用藥品抵債，所以伊叫辰○○
    、甲○○過去等語；被告庚○○於警詢供承案發前伊於電話
    中有建議子○○、丙○他們搬取較貴重藥品，子○○也有打
    電話向伊商借道具槍，預備至東月藥房恐嚇癸○○，子○○
    也有叫伊幫忙找一些人過去東月藥房搬藥品，伊記得是叫嘉
    佑、吳忠賢叫壹些朋友過去東月藥房，後來吳忠賢有拿一些
    藥房的東西過來，伊只拿保險套、漱口水，其他物品去的人
    拿取分掉了等語；被告辰○○於警詢供承當天是子○○打電
    話叫伊去東月藥房搬東西，伊當時是聽從子○○的指揮般店
    內貨物，伊有將沐浴用品放在子○○的車上等語；被告甲○○於警詢時供承當天是辰○○找伊一起過去的，伊只是搬一
    些藥品、衛生紙、尿布至車上等語。綜上，足徵本件案發前
    被告丙○、子○○即分別與被告庚○○、丁○○就強制搬取
    證人癸○○所經營東月藥房物品一事相互謀議後，被告丁○○聯絡辰○○、甲○○到場，而被告庚○○則聯絡「嘉佑」
    、「吳宗賢」到場，嗣被告丙○、子○○未經癸○○同意，
    即指揮在場之被告辰○○、甲○○、「佳佑」、「吳宗賢」
    等人，共同動手強搬藥房內物品至藥房外面之車上，是被告
    丁○○、庚○○案發當時固未在「東月藥房」現場實施搬貨
    之行為，但其二人分別與被告丙○、子○○既謀議在先，並
    分別聯絡其他人到場支援搬貨，依照前述說明，被告丁○○
    、庚○○二人就被告丙○、子○○、辰○○、甲○○、「嘉
    佑」、「吳宗賢」等人在現場以脅迫、強暴使癸○○行無義
    務之事的行為，仍應負共同正犯之罪責。被告丁○○、子○○、丙○、庚○○、辰○○、甲○○上開所辯各節，顯係畏
    罪卸責之詞，均不足採信。被告丁○○、子○○、丙○、庚○○、辰○○、甲○○六人共同強制犯行，均堪以認定。
二、被告子○○、乙○○所犯恐嚇取財未遂犯行部分（被害人辛○○）：
(一)訊據被告子○○對於事實欄一(二)之時地，於電話中恐嚇被害
    人辛○○稱若不履行契約，須支付三個紅包，若不給付，將
    要砸公司，並當場將被害人辦公室桌上電腦設備撥倒之事實
    ，於本院審理中供承不諱，核與證人即被害人辛○○於警詢
    證述之情節相符，並經證人即案發當時在場之賀苙有限公司
    人員黃事妮於警詢及證人即辛○○之合夥人午○○於警詢、
    偵查中證述屬實〔按：被告子○○、乙○○及辯護人於本院
    審理中就上開證人辛○○、黃事妮、午○○警詢、偵查供述
    之證據能力，均陳明「沒意見」等語，且迄於言詞辯論終結
    前，就證據能力部分均未聲明異議，而本院審酌上開證人警
    詢、偵查陳述作成時之情況，核無違法取證及證明力明顯過
    低之瑕疵，亦認以之作為證據為適當，且證人午○○於偵查
    中向檢察官所為之陳述，復經具結在案，並無顯不可信之情
    況，故依刑事訴訟法第一百五十九條之五規定，上開證人警
    詢、偵查之陳述，自得為證據〕，且有授權委託承諾書影本
    、被告子○○案發當時使用辛○○辦公室電話000000
    0000號與被害人辛○○使用之0000000000號
    行動電話通話監聽譯文各一份、辛○○辦公室電腦設備撥倒
    現場照片五幀及案發現場大樓電梯監視器翻拍照片十幀在卷
    可稽，足徵被告子○○上開自白，核與事實相符，堪以採信
    。
(二)另訊據被告乙○○固坦承於事實欄一(二)之時地，與共同被告
    子○○一同前往辛○○上開辦公室欲要求辛○○給付三個紅
    包之事實，惟矢口否認有被訴恐嚇取財未遂之犯行，辯稱：
    當時是子○○與辛○○在電話中對罵，伊並未與辛○○講電
    話，亦不清楚子○○於電話中有無說要砸公司，伊也沒有恐
    嚇辛○○云云。經查：上開被告乙○○與共同被告子○○一
    同前往辛○○辦公室，由子○○於電話中恐嚇辛○○要求給
    付三個紅包，否則要砸公司後，即當場將桌上電腦設備撥倒
    之事實，業據共同被告子○○於本院審理中坦承在卷，並經
    證人辛○○、黃事妮、午○○證述屬實，且有上開授權委託
    承諾書、通話監聽譯文、現場照片及電梯監視器翻拍照片等
    件在卷可稽，業如前述。被告乙○○固否認有共同恐嚇取財
    之犯行，並以前詞置辯，惟被告乙○○於警詢時供述因當初
    雙方約好時間地點要簽約，可是辛○○公司並無人到場，而
    我們這一方已經預先支付律師等費用，所以才會要求辛○○
    他們支付三個紅包等語，顯見被告乙○○於前往辛○○辦公
    室前，即已知悉其與子○○共同前去上開辦公室之目的是要
    求辛○○給付三個紅包，嗣共同被告子○○當場於電話中出
    言恐嚇要求辛○○支付三個紅包，若不給付，將要砸公司後
    ，並將桌上電腦設備撥倒時，被告乙○○始終在共同被告子
    ○○之身旁助勢，其未有阻止子○○之任何動作，足認被告
    乙○○與共同被告子○○二人之間，就子○○於電話中出言
    恐嚇辛○○給付三個紅包及將桌上電腦設備撥倒之行為，顯
    有恐嚇取財之犯意聯絡，被告乙○○亦係本件恐嚇取財未遂
    之共同正犯，被告乙○○辯稱其未恐嚇辛○○云云，並非足
    採。綜上，被告子○○、乙○○上開恐嚇取財未遂之犯行，
    均堪以認定，應依法論科。
三、被告子○○所犯恐嚇危害安全犯行部分（被害人壬○○、卯
    ○○）：
(一)訊據被告子○○固坦承於事實欄一(三)所示時間，在被害人壬○○經營之電測有限公司，與壬○○、卯○○發生口角爭執
    及撥倒花盆之事實，但矢口否認有被訴恐嚇危害安全之犯行
    ，辯稱：伊當時很生氣，並有與被害人對罵，但伊並沒有對
    被害人夫妻說恐嚇的話云云。惟查：被告子○○如事實欄一
    (三)之恐嚇事實，業據證人即被害人壬○○於本院審理中證稱
    ：子○○於今年一月第一次時到電測公司時，說陳金來欠他
    錢，他要向我們收錢，但伊說公司沒有欠陳金來錢，後來子
    ○○臨走時落話說小心，你們不注意的話，會吃子彈，且開
    車要小心，車牌號碼他都知道，講完後才走；當時伊與卯○○、子○○在工廠裡從會議室走出來，被告走在最前面，接
    著伊太太卯○○，伊在卯○○後面，子○○式一面講一面走
    ，其當時是對著我們夫妻兩人講的等語明確〔按：證人壬○○於警詢之陳述，係被告以外之人於審判外之陳述，復不符
    合傳聞法則之例外規定，不得作為證據〕。又證人即被害人
    卯○○亦於偵查中證稱：我們跟陳金來有生意往來，陳金來
    跟阿寶（指子○○）說我們有欠他貨款，所以阿寶就直接來
    找我們要錢，伊就跟阿寶說我們就是欠陳金來錢，也是陳金
    來來跟我們處理，阿寶就說要叫伊先生小心一點，就是要砍
    手砍腳，自己手腳要小心，阿寶還跟伊恐嚇說你不怕子彈嗎
    等語〔按：證人卯○○於偵查中經檢察官以證人身分傳訊所
    為之陳述，既經具結在案，並無證據證明有顯不可信之情況
    ，自有證據能力〕；復於本院審理中證稱：子○○於九十六
    年一月間有到電測公司來說我們欠陳金來貨款，是陳金來叫
    他收貨款，子○○起先是跟伊先生壬○○談，他們談了一些
    後，伊才出來跟子○○說如果我們有欠陳金來貨款，也是陳
    金來向來向我們要，後來子○○打電話給陳金來，並把電話
    給伊聽，伊跟陳金來說如果有欠他貨款，請他來對帳，陳金
    來就說好，再出來對帳，講完電話後，伊就向子○○說我們
    沒有欠你錢，子○○則說一些威脅的話，要伊先生出外要小
    心一點，是要腳，還是手，不曉得等語，並有車號Ｚ３－３
    ３３９號自用小客車引擎蓋受損之照片二幀在卷可稽。綜觀
    證人壬○○、卯○○上開證述情節，大致相符；復參以證人
    壬○○、卯○○與被告子○○之間並無仇恨或怨隙，衡情證
    人壬○○、卯○○應無甘冒偽證或誣告罪責而誣陷被告子○○之理，而被告子○○於本院審理中亦供承案發當時其與被
    害人間有發生口角爭執，並有撥倒花盆等語，且被告子○○
    要求壬○○夫妻清償陳清來所欠債務及提出帳冊資料遭拒，
    進而出言恐嚇壬○○夫妻，亦難認與常情不符，是綜上各節
    ，證人壬○○、卯○○上開指證被告子○○對其二人出言恐
    嚇等情，應堪以採信。又證人壬○○、卯○○聽聞上開恐嚇
    言詞後深感畏懼，亦據證人壬○○、卯○○分別於審理、偵
    查中證述在卷，是其等對於自身之生命、身體深感不安，顯
    而易見，應認已達於危害安全之程度。被告子○○辯稱其當
    時並沒有對被害人說恐嚇的話云云，應係卸責之詞，並非足
    採。
(二)按「被告為其妻索討賭債雖屬自然債務，不得為訴訟上之請
    求，但尚非無債權債務之存在，被害人為劉進來之妻，被告
    主觀上即非有為自己不法所有之意圖，即與恐嚇取財罪無關
    ，應以恐嚇危害安全罪論處」（最高法院八十二年度台上字
    第三０七一號判決意旨參照）。查本件證人壬○○於本院審
    理中證稱：被告子○○一開始是要來拿錢，後來我們說沒有
    欠陳金來錢，他又要我們把陳金來找出來，伊說不干我們的
    事，他又要我們把帳冊給他看，要證明我們有欠陳金來錢，
    但我們不同意，他就落下那些話（指上開恐嚇言詞）等語；
    又證人卯○○於本院審理中亦證稱：被告子○○當時一直說
    要看帳等語；被告復供稱伊當時是要去電測公司對陳金來的
    帳，要壬○○他們把帳單拿出來等語。而案外人陳金來有積
    欠被告子○○款項一節，並有發票人均為陳金來，票面金額
    分別為十二萬元及十萬元之本票影本各一紙在卷可稽，堪認
    被告子○○於案發當時主觀上認為電測公司尚有積欠案外人
    陳金來貨款，而要求證人壬○○、卯○○償還陳金來之欠款
    或提出帳冊資料遭拒，此時被告子○○為上述恐嚇行為，主
    觀上即非有為自己不法所有之意圖，故被告子○○上開言詞
    及拿取花盆毀損車輛引擎蓋之恐嚇行為，應係構成刑法第三
    百零五條之恐嚇危害安全罪，則被告子○○此部分恐嚇危害
    安全之犯行，堪以認定，應依法論科。
四、被告乙○○、己○○所犯強制未遂犯行部分（被害人丑○○
    ）：
(一)訊據被告乙○○、胡盛鑫固坦承有於上開事實欄一(四)之時間
    ，在被害人丑○○之住處張貼內容關於要求丑○○於三日內
    將屋內清空，否則依廢棄物處理的公告之事實，惟均矢口否
    認有被訴強制未遂犯行，均辯稱：渠等並沒有恐嚇丑○○搬
    遷之意思云云，辯護人則辯稱：該公告內容並沒有恐嚇之意
    思云云。惟查：被告乙○○、胡盛鑫於上揭時間將上開公告
    張貼在被害人丑○○上址住處之事實，業據被告乙○○、己○○二人於警詢、偵查及本院審理中均供承在卷，核與證人
    即被害人丑○○於警詢證述之情節相符〔按：證人丑○○患
    有精神分裂症，如對其進行詰問，會引發其病情加重，可能
    有自傷或傷人之虞，故現不宜出庭接受法院交互詰問等情，
    此有國軍北投醫院之診斷斷證明書、該院九十六年十一月十
    九日醫修字第０九六０００二四五九號函及病歷摘要各一份
    在卷可稽，顯見證人丑○○於審理中有身心障礙致無法陳述
    之情形甚明，而證人丑○○警詢陳述顯具有可信之特別情況
    ，且為本案犯罪事實存否所必要，是證人丑○○警詢陳述，
    自有證據能力〕。
(二)又觀諸被告乙○○、己○○所張貼之公告內容為「貴住戶長
    期佔用私人土地，經多次協調無法達成共識，地主決定予以
    強制收回，請於三日內將屋內清空，否則依廢棄物處理。中
    華民國九十六年三月二十八日」等語，此有上開公告一紙在
    卷可稽，足知被告乙○○、胡盛鑫以上開公告通知丑○○，
    要求其於上開日期起三日內將其臺北市○○路○段二六０號
    房屋內物品全部清空，如未於上開期限內清空者，被告乙○○、胡盛鑫則將以處理廢棄物之方式，將屋內物品予以丟棄
    ，又證人丑○○看見上開公告後，確因此心生畏懼而向臺北
    市政府警察局後港派出所提出告訴，業據證人丑○○於警詢
    指訴在卷，是其對於自身之財產深感不安，顯而易見，故被
    告乙○○、胡盛鑫二人張貼上開公告之行為，顯係以危害脅
    迫證人丑○○甚明，辯護人猶辯稱該公告並無危害他人之意
    思云云，自非足採。再依據證人丑○○警詢證稱：伊有上開
    房屋之所有權，法院也判決伊勝訴，被告他們竟強行要伊搬
    走，真是太可惡了等語，而被告乙○○、胡盛鑫二人迄未提
    出渠等有何權利得以強制證人丑○○搬遷之證明，足徵被告
    乙○○、己○○張貼上開公告之行為，顯係以脅迫方法，欲
    使人行無義務之事甚明，但因證人丑○○並未搬離而未得逞
    。是被告乙○○、胡盛鑫上開所辯，洵非足採，其二人上揭
    強制未遂犯行，堪以認定，應依法論科。
五、論罪科刑部分：
(一)核被告子○○、丙○、丁○○、庚○○、辰○○、甲○○如
    事實欄一(一)之行為，均係犯刑法第三百零四條第一項之強制
    罪。又被告子○○、乙○○如事實欄一(二)之行為，均係犯刑
    法第三百四十六條第三項、第一項之恐嚇取財未遂罪。又被
    告子○○如事實欄一(三)之行為係犯刑法第三百零五條之恐嚇
    危害安全罪。被告己○○、乙○○如事實欄一(四)之行為，係
    犯刑法第三百零四條第二項、第一項之強制未遂罪。至本件
    起訴書犯罪事實欄一(四)固記載「偽造不實之土地購買意願書
    」等語，惟所犯法條欄就此部分並未記載所犯之法條或罪名
    ，堪認此部分起訴犯罪事實應係誤載。又公訴意旨認被告子
    ○○、丙○、丁○○、庚○○、辰○○、甲○○如事實欄一
    (一)之行為係犯刑法第三百三十條第一項之結夥三人加重強盜
    罪嫌及同法第三百零五條之恐嚇危害安全罪嫌，並認被告子
    ○○如事實欄一(三)之行為係犯刑法第三百四十六條第三項、
    第一項之恐嚇取財未遂罪嫌等節，均有未洽，惟上開起訴之
    基本事實同一，爰依法變更起訴法條。又被告子○○、丙○
    、丁○○、庚○○、辰○○、甲○○及綽號「佳佑」、「吳
    宗賢」等成年男子間，就事實欄一(一)之強制犯行部分，互有
    犯意聯絡、行為分擔，皆為共同正犯。被告子○○、乙○○
    二人就事實欄一(二)之恐嚇取財未遂犯行，及被告乙○○、己○○二人就事實欄一(四)之強制未遂犯行，亦互有犯意聯絡、
    行為分擔，均為共同正犯。又被告子○○如事實欄一(二)所示
    於電話中恐嚇證人辛○○後，其以手撥倒電腦設備之行為，
    係被告恐嚇取財行為之一部，自不另論罪。另被告子○○如
    事實欄一(三)所示言詞恫嚇、毀損引擎蓋之恐嚇行為，係基於
    單一之恐嚇行為犯意，而於時間、空間緊密相接之環境下所
    為之接續數行為，為接續犯，僅論以一恐嚇危害安全罪。被
    告子○○如事實欄一(三)之恐嚇行為，係同時恐嚇被害人壬○○、卯○○，使其二人因之心生畏懼，致生危害於安全，是
    其以一行為觸犯二恐嚇危害安全罪名，為想像競合犯，應依
    刑法第五十五條規定從一重處斷。又被告子○○、庚○○前
    分別有如犯罪事實欄所載之犯罪執行完畢紀錄，有臺灣高等
    法院被告前案紀錄表各一份在卷可稽，其二人於受有期徒刑
    執行完畢五年內，故意再犯本件有期徒刑以上之罪，均為累
    犯，各應依法加重其刑。另被告子○○、乙○○如事實欄一
    (二)之恐嚇取財犯行，已著手於恐嚇取財犯罪行為之實行而不
    遂，及被告己○○、乙○○如事實欄一(四)之強制犯行，亦已
    著手於強制行為之實行而不遂，均為未遂犯，各應依刑法第
    二十五條第二項規定減輕其刑，並就被告子○○部分依法先
    加後減之。被告子○○上開所犯強制罪、恐嚇取財未遂罪及
    恐嚇危害安全罪間，及被告乙○○所犯恐嚇取財未遂罪、強
    制未遂罪間，犯意各別，行為不同，均應分論併罰。
(二)本院審酌被告子○○、丙○、丁○○、庚○○、辰○○、甲○○、己○○、乙○○等人犯罪之動機、目的、手段，渠等
    以非法手段催討債務，對各該被害人所造成之損害，被告子
    ○○、丙○就事實欄一(一)之犯行係居於指揮領導之地位，而
    被告丁○○、庚○○並未親自到場，被告辰○○、甲○○則
    在場聽命子○○、丙○等人之指揮而為本件犯行，及被告子
    ○○犯後坦承一部分犯行，暨其餘被告均否認犯行之態度等
    一切情狀，分別量處如主文所示之刑，且就被告丁○○、庚○○、辰○○、甲○○、己○○、乙○○部分諭知易科罰金
    之折算標準，以資懲儆。末查，中華民國九十六年罪犯減刑
    條例於九十六年七月十六日起施行，本件被告子○○、丙○
    、丁○○、庚○○、辰○○、甲○○、己○○、乙○○等人
    之犯罪時間均係九十六年四月二十四日前，渠等上開犯罪均
    符合同條例第二條第一項第三款之情形，各應依法減其宣告
    刑二分之一，並就被告丙○、丁○○、庚○○、辰○○、甲○○、己○○、乙○○部分減得之刑，均諭知易科罰金之折
    算標準，且就被告子○○、乙○○部分定其應執行之刑，被
    告乙○○部分並諭知易科罰金之折算標準。
貳、無罪及不另為無罪諭知部分：
一、被告子○○被訴殺人未遂、持有具殺傷力槍、彈罪嫌部分：
  1.公訴意旨另以：被告子○○疑其友人即共同被告庚○○遭不
    詳人士傷害，係被害人戊○○唆使所為，為報復庚○○遭戊○○傷害乙事，竟基於殺人之犯意，夥同五名有犯意聯絡年
    籍不詳成年男子，持具有殺傷力之槍枝一支，於九十四年十
    月七日晚間十時三十五分許，在臺北縣三重市○○街四十三
    巷一一五號一樓「玉安社事務所」，由被告子○○持槍對戊○○射擊，惟因戊○○閃避而未擊中，於戊○○逃往仁愛街
    五十三巷時，子○○並接續開槍，惟亦未擊中，戊○○始倖
    免於難，事後經戊○○報警，為警於同日在前址外查得彈殼
    二顆、彈頭一顆。因認被告子○○此部分行為涉犯刑法第二
    百七十一條第二項、第一項之殺人未遂，槍砲彈藥刀械管制
    條例第八條第四項之持有具殺傷力槍枝、同條例第十二條第
    四項之持有子彈罪嫌等語。
  2.按犯罪事實應依證據認定之，無證據不得認定犯罪事實；又
    不能證明被告犯罪者，即應諭知無罪之判決，刑事訴訟法第
    一百五十四條第二項、第三百零一條第一項分別定有明文。
    次按事實之認定，應憑證據，如未能發現相當證據，或證據
    不足以證明，自不能以推測或擬制之方法，為裁判基礎；且
    認定不利於被告之事實須依積極證據，苟積極證據不足為不
    利於被告事實之認定時，即應為有利於被告之認定；另認定
    犯罪事實所憑之證據，雖不以直接證據為限，間接證據亦包
    括在內，然而無論直接證據或間接證據，其為訴訟上之證明
    ，須於通常一般之人均不致有所懷疑，而得確信其為真實之
    程度者，始得據為有罪之認定，倘其證明尚未達到此一程度
    ，而有合理之懷疑存在而無從使事實審法院得有罪之確信時
    ，即應由法院為諭知被告無罪之判決（最高法院四十年台上
    字第八六號、三十年台上字第八一六號、七十六年台上字第
    四九八六號判例可資參照）。又告訴人之告訴，係以使被告
    受刑事追訴為目的，是其陳述是否與事實相符，仍應調查其
    他證據以資審認，故在告訴人指訴被告涉嫌犯罪之場合，縱
    令所述情由依其所結合之旁證尚非絕無可能，若在一般生活
    經驗上仍可另為其它有利被告之合理推斷，即不得遽以片面
    之觀點認告訴人之陳述或其所本旁證已適於為有罪判斷之依
    據。
  3.訊據被告子○○堅決否認有何殺人未遂、持有具殺傷力之槍
    枝、子彈之犯行，辯稱：伊不認識戊○○，也沒有去找戊○○開槍，可能是戊○○誤會伊去開槍等語。公訴人認被告子
    ○○涉犯上揭罪嫌，無非係以被告子○○之供述、被害人戊○○警詢之指訴、刑事警察局槍彈鑑定報告及現場照片等件
    ，為其主要之論據。經查：
  被告子○○被訴殺人未遂及持有具殺傷力之槍枝、子彈等罪
    嫌，固據被害人戊○○於九十四年十月二十五日警詢時證稱
    ：伊於九十四年十月七日晚間十時三十五分許，在三重市○○街四十三巷一一五號一樓發現槍擊案，當時伊在屋內躺在
    沙發上看電視，忽然目擊一名跑進屋內並將電視推倒，伊則
    立即起身追逐出去，便發現門外站有約六名不詳姓名之男子
    ，其中一名歹徒高約一七五公分，便掏槍往上開了一槍，伊
    看到有人開槍，便立即仁愛街五十三巷方向逃跑，伊在逃跑
    時又聽到醫生槍響，其中有一名歹徒由伊後面追逐，待伊轉
    往仁愛街五十三巷後，該人就未再追過來；當時歹徒共開二
    槍，並未有人受傷，且該六名歹徒均帶有口罩，伊僅看到開
    槍的歹徒身上雙手臂有刺青，曾經到過伊遭開槍的處所，伊
    知道其名字叫子○○，綽號叫阿寶，經警方提供子○○之縮
    影照片供伊指認，該照片上之人就是子○○無誤；伊朋友於
    約一個月前與子○○之朋友有糾紛，伊想其是要來尋仇，所
    以到該處槍擊；因伊朋友將子○○之朋友殺傷，可能是為此
    原因來找伊朋友要尋仇，因伊朋友不在，故開槍洩恨；當時
    伊在槍擊案現場有撿二顆彈殼、一顆彈頭，但伊不知道是否
    有槍擊痕跡；又因槍擊案當時並無人受傷，伊害怕子○○持
    續來尋仇，所以至今才來報案等語。
  惟查，被告子○○於警、偵訊及本院審理中始終堅決否認其
    認識戊○○並於上開時地持槍射擊戊○○，而被害人戊○○
    上開警詢時指述本件案發時歹徒均戴著口罩，其僅看到開槍
    的歹徒身上雙手臂有刺青，即認其指稱之開槍歹徒為被告子
    ○○，則被害人戊○○在無其他身體特徵或說話聲音之情況
    下，單憑手臂之刺青，逕認其指稱之開槍歹徒為被告子○○
    ，其指述顯然過於速斷；況被害人戊○○於偵查及本院審理
    中經合法傳喚、拘提，均無正當理由而未到庭指認其指稱之
    開槍者是否確為被告子○○，則被害人戊○○於警詢指稱案
    發時持槍射擊之人為被告子○○一節是否真實，已有疑義。
    衡情被害人於槍擊案發生後應會保留現場並立即報警緝兇，
    再由警方報請檢察官聲請法院核發搜索票後對相關涉案人員
    進行搜索等偵查動作，以保全刑事證據，惟本件被害人戊○○竟遲至九十四年十月二十五日始至警局接受詢問，並自行
    向警方提出其指稱歹徒槍擊時留下之彈殼二顆、彈頭一顆等
    情，業據其於警訊中供明在卷，則被害人戊○○於槍擊案發
    生後之表現，與一般常情亦有未合。縱認被害人戊○○指稱
    本件案發當時確係被告子○○夥同他人至上開現場，並由子
    ○○開槍射擊等節屬實，但被害人戊○○警詢時指稱：歹徒
    當時是先往上開了一槍，伊逃跑時又聽到一聲槍響，當時現
    場並沒有人受傷，而子○○是因伊朋友不在，故開槍洩憤，
    伊與子○○之間並沒有仇恨等語，則被告子○○當時既與被
    害人戊○○之間並無仇怨，亦非朝戊○○之身體近距離開槍
    射擊，自難認有何殺人致死之犯意；況本件警方並未自被告
    子○○處扣得任何具殺傷力之槍、彈，而被害人於警詢提出
    之彈殼、彈頭，經送刑事警察局鑑定結果僅能證明分別係已
    擊發之制式彈殼、土造金屬彈殼及口徑九ｍｍ銅包衣彈頭，
    有九十四年十一月十七日刑鑑字第０九四一六六七三九號槍
    彈鑑定書一紙在卷可稽，尚無從據以證明係被告子○○持具
    殺傷力槍枝擊發具殺傷力子彈後所留下之彈殼或彈頭，則被
    害人戊○○指稱被告子○○當時持以射擊之槍枝、子彈是否
    具有殺傷力，而因此危害被害人戊○○之生命、身體，自非
    無疑。又本件公訴人所引槍擊案現場及彈頭、彈殼掉落等照
    片，固足以證明上開現場有上開彈頭、彈殼掉落之情形，但
    此仍無法以佐證本件被害人戊○○指訴被告子○○於上開時
    地持具殺傷力之槍枝、子彈對其射擊一節為真實，自難以作
    為不利被告子○○之認定。
  綜上，被害人戊○○警詢指稱被告子○○持槍對其射擊之過
　  程，與常情相悖，顯有瑕疵可指，自難遽以採信。是本件除
    被害人戊○○前開瑕疵之指訴外，並無其他積極證據足以證
    明被告子○○確有對戊○○為持槍射擊之行為，尚難僅憑被
    害人戊○○所為存有瑕疵之片面指訴，遽認被告有殺人未遂
    、持有具殺傷力槍枝、子彈等犯行。被告辯稱其沒有去找戊○○開槍等語，尚非無據。
  3.綜上所述，本件依公訴人所舉證據，尚不足證明被告均子○○有何殺人未遂、持有具殺傷力槍枝、子彈等犯行，本院復
    查無其他積極證據證明被告子○○有何公訴人所指此部分犯
    行，揆諸首揭法條及判例意旨，本件不能證明被告子○○此
    部分犯罪，爰依法諭知無罪之判決。
(二)被告丁○○、子○○、丙○、庚○○、辰○○、甲○○、己○○、乙○○等人被訴參與犯罪組織罪嫌部分：
  1.公訴意旨另以：被告丁○○、子○○、丙○、庚○○、辰○○、甲○○、己○○、乙○○等人明知天道盟係以三人以上
    ，有內部管理結構，以其成員從事犯罪活動，具有集團性、
    常習性及脅迫性或暴力性之犯罪組織，竟基於參與天道盟之
    犯意聯絡，以千設工程開發有限公司之名義，由丁○○擔任
    該分會會長、子○○擔任副會長，其餘六人為會員，於九十
    五年十月一日在臺北縣三重市○○街二四六號，成立天道盟
    同心會三重分會，以此方式參與天道盟之犯罪組織，從事暴
    力討債、恐嚇取財等犯罪行為。因認被告丁○○、子○○、
    丙○、庚○○、辰○○、甲○○、己○○、乙○○等人均涉
    有違反組織犯罪防制條例第三條第一項後段之罪嫌等語。
  2.訊據被告丁○○、子○○、丙○、庚○○、辰○○、甲○○
    、己○○、乙○○均堅決否認有何參與犯罪組織之犯行，均
    辯稱未參與任何犯罪組織等語。公訴人認被告丁○○等人涉
    犯上揭罪嫌，無非係以被告丁○○等人之供述、監聽譯文、
    現場蒐證照片、光碟及基隆同心企業組織規章等件，為其主
    要之論據。惟查：
  本件扣案之基隆同心企業組織規章，查其內容係關於該企業
    如何考核該企業之新進人員而制定之「公司成員考核公約」
    ，有該規章一份在卷足佐，故該組織規章尚非犯罪組織內部
    文書，亦不足以證明被告丁○○等人係犯罪組織。又組織犯
    罪防制條例第二條所謂「內部管理結構」，則係指組織內部
    有主持人或首領與幫眾層級之分，有階級領導，下屬須服從
    主持人或首領之命令行事，違抗者依內部規範懲處之意。本
    件檢察官並舉證證明被告丁○○等人內部間有如何之管理結
    構及內部分工，自不能以擬制推測之方式認為被告等人係犯
    罪組織。另犯罪組織需具有犯罪之常習性，即該組織係長期
    、多次以犯罪為該組織之活動目的，此與一般集團犯罪僅一
    次或數次觸犯刑罰法令之情況亦有區別。故雖屬多人犯罪，
    如無證據證明係屬同一組織，且該組織長期以犯罪為目的，
    則應以所為之犯罪行為處罰，而無組織犯罪條例之適用。本
    件被告八人雖分別犯有上開強制罪、恐嚇取財、恐嚇危害安
    全等罪，且部分犯行另有不詳姓名之共犯參與，且被告八人
    並非本件犯行均有參與，被告八人雖有上開犯行，然均為各
    自獨立之犯罪行為，且各有不同之犯罪誘因、動機、及目的
    ，尚無法證明其等有長期以此暴力方式為犯罪目的而參與犯
    罪結合之情形，是本件自不得以被告八人之上開犯罪行為，
    即認定渠等有組織犯罪犯行。
  綜上所述，公訴人所舉前開證據，均不足認被告等涉有何參
    與組織犯罪防制條例之行為，且被告子○○所為上開犯行應
    屬個別犯行，與有無參與組織犯罪無涉，復查無其他積極證
    據足認其確有參與犯罪組織之情事，應認不能證明渠等此部
    分犯罪，揆諸前揭說明意旨，應諭知被告丁○○、子○○、
    丙○、庚○○、辰○○、甲○○、己○○、乙○○等人均無
    罪之判決。
(三)被告己○○被訴恐嚇取財未遂部分：
  1.公訴意旨另以：被告己○○與共同被告子○○、乙○○明知
    被害人辛○○、午○○無授權其等向綽號「徐董」購買土地
    ，竟持不實之土地購買意願書，基於意圖為自己不法所有之
    犯意聯絡，由共同被告子○○於九十六年二月十二日上午時
    四十五分許，在臺北市○○區○○路二五八巷五三號六樓辛○○辦公室，因辛○○未在辦公室，子○○以電話向辛○○
    恐嚇稱：已經代理向徐董購買土地，若不履行契約，需支付
    三個紅包總計十萬八千元的違約金，若不給付，將要去砸公
    司等語，惟辛○○因認無義務所以拒絕，而未得逞，共同被
    告子○○、乙○○竟當場砸毀電腦（毀損部分未據告訴），
    被害人辛○○、午○○事後得知電腦遭砸毀，均心生畏懼。
    因認被告己○○此部分行為，涉犯刑法第三百四十六條第三
    項、第一項之恐嚇取財未遂罪嫌等語。
  2.按共同正犯之成立，須行為人主觀上具有共同加功於實施犯
    罪之意思，亦即各行為人就犯罪之實施具有相互利用其行為
    之合同意思，或於客觀上已參與實施犯罪構成要件之行為。
    如行為人並非以為自己犯罪之意思而參與犯罪，亦無實施犯
    罪構成要件之行為，自不能論以共同正犯（最高法院八十六
    年度台上字第二０五八號判決採同一意旨）。訊據被告己○○堅決否認有何恐嚇取財未遂之犯行，辯稱：伊有去過辛○○的辦公室，但沒有恐嚇辛○○，而辛○○辦公室電腦被砸
    毀那次，伊並沒有去該辦公室等語。公訴人認被告己○○涉
    犯上揭罪嫌，無非係以被告己○○之供述、被害人辛○○、
    證人黃事妮於警詢之指證、證人午○○於警詢、偵查之證述
    及監聽譯文、辦公室遭毀損照片，為其主要之論據。經查：
    被告己○○於警詢、本院審理中供稱：伊案發當時（指九十
    六年二月十二日上午時四十五分許），並沒有去辛○○辦公
    室等語；又證人即案發當時在上址辦公室之黃事妮於警詢證
    稱：案發當時進入辛○○辦公室的只有二人等語，而共同被
    告子○○於本院準備程序中亦供稱案發當時是伊與乙○○二
    人去辛○○的辦公室，該次己○○並沒有去現場等語（見本
    院卷一第一三二頁），且共同被告乙○○於警詢、本院審理
    中供承案發當時其有在辛○○辦公室現場等語，復觀諸卷附
    案發現場大樓電梯監視器翻拍照片，亦顯示當時搭乘電梯之
    男子僅有共同被告子○○、乙○○二人，在電梯內並未看見
    被告己○○等情，足認被告己○○供稱其案發當時並未在辛○○辦公室一節，自堪採信。再者，共同被告子○○於案發
    當時係與被害人辛○○於電話對談時出言恐嚇辛○○，被告
    己○○當時既未在場，自難認其就共同被告子○○於電話中
    出言恐嚇或在場以撥倒電腦物品之方式恐嚇辛○○之行為，
    有何行為之分擔。另觀之卷附被告己○○與共同被告子○○
    間之電話監聽譯文所示，亦未發現被告胡聖勳於案發前有與
    共同被告子○○就於電話中以言詞或在現場砸毀電腦之方式
    對辛○○為恐嚇行為有所謀議，復無其他積極證據證明被告
    己○○就共同被告子○○、乙○○於九十六年二月二日上午
    十時四十五分許在辛○○辦公室恐嚇取財未遂犯行，有何犯
    意聯絡或行為分擔可言，被告己○○自難遽以刑法第三百四
    十六條第二項、第一項之恐嚇取財未遂罪相繩。此外，復查
    無其他積極證據足認被告己○○涉有公訴意旨所載之恐嚇取
    財未遂行，此部分亦屬不能證明被告己○○犯罪，應為無罪
    判決之諭知。
(四)被告子○○其餘被訴強制未遂部分：
  1.公訴意旨另以：被告子○○、己○○、乙○○均明知被害人
    丑○○無自臺北市○○區○○路四段二六０號一樓住處搬遷
    之義務，被告子○○與共同被告己○○、乙○○共同基於使
    人行無義務之事犯意聯絡，由共同被告乙○○製作「限三日
    內將屋內清空，否則當廢棄物處理」之公告，並於九十六年
    三月二十八日張貼在丑○○上址住處，因認被告子○○此部
    分行為涉犯刑法第三百零四條第二項、第一項之強制未遂罪
    嫌等語。
  2.訊據被告子○○堅決否認有此部分被訴強制未遂之犯行，辯
    稱：伊沒有去丑○○的住處，也不認識丑○○，亦沒有在丑
    ○○的住處貼公告等語。公訴人認被告子○○涉犯上揭罪嫌
    ，無非係以被告子○○、共同被告己○○、乙○○之供述、
    被害人丑○○於警詢之指述及公告一張，為其主要之論據。
    經查：證人即共同被告己○○於本院審理中證稱上開「限三
    日內將屋內清空，否則當廢棄物處理」之公告，係伊跟乙○○講內容，由乙○○製作公告後，伊與乙○○去丑○○住處
    張貼的，伊並沒有跟子○○說要去貼公告，子○○並不知道
    等語，且證人即共同被告乙○○於本院審理中亦證稱該公告
    是伊與己○○討論內容後，由伊製作並張貼等語，則被告子
    ○○供稱其未在丑○○的住處貼公告等語，尚堪採信，茲共
    同被告己○○供證其事先並未與子○○說要去貼丑○○住處
    公告的事情等語，業如前述，復無其他積極證據證明被告子
    ○○就共同被告己○○、乙○○於九十六年三月二十八日在
    丑○○住處張貼公告之強制未遂犯行，有何犯意聯絡或行為
    分擔可言，被告子○○自難遽以刑法第三百零四條第二項、
    第一項之強制未遂罪相繩。此外，復查無其他積極證據足認
    被告子○○涉有公訴意旨所載之強制未遂犯行，此部分亦屬
    不能證明被告子○○犯罪，應為無罪判決之諭知。
(五)被告子○○、己○○、乙○○被訴恐嚇危害安全（被害人丑
    ○○）部分：
  1.公訴意旨另以：被告子○○、己○○、乙○○共同基於犯意
    聯絡，由被告子○○、己○○於九十六年四月十日上午十時
    三十分許，在臺北市○○路○段二六０號一樓，向被害人丑
    ○○恐嚇稱：「近期之內趕快搬家，否則動手打人」、「於
    九十六年四月十五日前搬走，不然就要擺平你全家」等語，
    致使丑○○心生畏懼，因認被告子○○、己○○及乙○○三
    人此部分行為，亦涉犯刑法第三百零五條之恐嚇危害安全罪
    嫌等語。
  2.訊據被告子○○、己○○、乙○○三人均堅決否認有此部分
    被訴恐嚇危害安全之犯行，均辯稱：渠等並沒有恐嚇丑○○
    等語。公訴人認被告子○○、己○○、乙○○涉犯上揭罪嫌
    ，無非係以被告子○○、己○○、乙○○之供述、被害人丑
    ○○於警詢之指述，為其主要之論據。經查：證人即被害人
    丑○○於警詢時固指稱九十六年四月十日上午鄰居轉告伊說
    ，有人說伊應於同年四月十五日前要搬走，不然就要擺平我
    們家，但是伊沒有問鄰居說是誰講的，伊也不認識出言恐嚇
    的人等語，惟此係證人丑○○以聞自他人即不詳姓名之鄰居
    在審判外之陳述作為內容而於警詢為轉述之傳聞證據，本不
    得採為判決之基礎，況其證述內容亦表明沒有問係何人說上
    開恐嚇之語，且被告子○○、己○○、乙○○均否認渠等有
    對丑○○為恐嚇之犯行，本件復無其他積極證據足以證明被
    告子○○、己○○、乙○○有對丑○○為恐嚇之情，自難單
    憑證人丑○○警詢中證述情節，遽為被告子○○、己○○、
    乙○○不利之認定。是本件尚無法證明被告子○○、己○○
    、乙○○涉有此部分公訴意旨所載恐嚇危害安全犯行，此部
    分亦屬不能證明被告子○○、己○○、乙○○犯罪，被告子
    ○○部分應為無罪判決之諭知；被告己○○、乙○○部分本
    應為無罪之諭知，惟因檢察官認被告己○○、乙○○此部分
    行為與前述張貼公告之犯行部分有想像競合犯之裁判上一罪
    關係，爰不另為無罪之諭知。
據上論斷，應依刑事訴訟法第二百九十九條第一項前段、第三百
條、第三百零一條，刑法第二十八條、第三百零四條第一項、第
二項、第三百零五條、第三百四十六條第三項、第一項、第五十
五條、第二十五條第二項、第四十七條第一項、第四十一條第一
項前段、第五十一條第五款，刑法施行法第一條之一第一項、第
二項前段，中華民國九十六年罪犯減刑條例第二條第一項第三款
、第七條、第九條、第十條第一項，判決如主文。
本案經檢察官鄭潔如到庭執行職務。
中　　華　　民　　國　　96　　年　　12　　月　　25　　日
                  刑事第十六庭  審判長法　官  白光華
                                      法  官  曾淑娟
                                      法  官  楊志雄
以上正本證明與原本無異
如不服本判決應於送達後10日內向本院提出上訴狀
                                      書記官　陳春銘
中　　華　　民　　國　　96　　年　　12　　月　　25　　日
附錄本案論罪科刑法條全文：
刑法第304條
以強暴、脅迫使人行無義務之事或妨害人行使權利者，處3 年以
下有期徒刑、拘役或3 百元以下罰金。
前項之未遂犯罰之。
刑法第305條：
以加害生命、身體、自由、名譽、財產之事，恐嚇他人，致生危
害於安全者，處 2 年以下有期徒刑、拘役或 300 元以下罰金。
刑法第346條
意圖為自己或第三人不法之所有，以恐嚇使人將本人或第三人之
物交付者，處6 月以上5 年以下有期徒刑，得併科1 千元以下罰
金。
以前項方法得財產上不法之利益，或使第三人得之者，亦同。
前二項之未遂犯罰之。
